【裁判字號】    90,交易,27
【裁判日期】    900323
【裁判案由】    過失致死
【裁判全文】
臺灣雲林地方法院刑事判決
    公  訴  人  臺灣雲林地方法院檢察署檢察官
    被      告  丙○○
右列被告因過失致死案件，經檢察官提起公訴（九十年度偵字第一九四號），本院判
決如左：
    主  文
丙○○因過失致人於死，處有期徒刑壹年陸月。
    事  實
一、丙○○與甲○○、王淑慧等三人，於民國（下同）八十九年七月十九日晚上，共
    乘甲○○所有已報繳牌照之福特天王星自小客車（原車牌為ＳＦ六九八六號），
    從雲林縣虎尾鎮到雲林縣土庫鎮內找朋友。至當日二十二時許，三人要自土庫鎮
    返回虎尾鎮，因丙○○未曾駕駛過甲○○之該車，堅持要開開看。於是由丙○○
    搭載甲○○於右前座及王淑慧於後座，沿虎尾鎮○○○○路，由土庫往虎尾方向
    由西向東行駛，於當日二十三時許，行經虎尾鎮○○里○○路坤田汽車修理廠附
    近時，丙○○原應警惕自己不熟悉該車性能，理應謹慎駕駛，且應注意該郊區路
    段時速不得超過六十公里，及汽車超車時應按鳴喇叭變化燈光，經前車允許後始
    得超車。並依當時情形天氣為晴天、夜間有照明、道路狀態為直路、路面乾燥、
    道路無缺陷、亦無不能注意情事，竟疏於注意，而貿然以時速一百公里之速度行
    駛，因急欲超車而方向盤又轉得太快，以致車身失控衝入對向車道，車身左後側
    撞擊坤田汽車修理廠停放在路邊之車號Ｓ五三四三二號自小客車，反彈後逆時鐘
    方向旋轉一百八十度，駕駛座車門受撞擊而彈開，丙○○被甩出車外，甲○○左
    腰、嘴巴受傷（未據告訴）；後座之王淑慧因該撞擊致左肺出血氣胸、左肋骨骨
    折、及脾臟腹腔左腎臟破裂出血，經送彰化基督教醫院急救，延至八十九年七月
    （起訴書誤載為十月）二十日四時許，因傷重不治死亡。
二、案經被害人母親乙○○訴由臺灣雲林地方法院檢察署檢察官偵查起訴。
    理  由
一、被告丙○○否認有上述犯罪行為，辯稱：車是甲○○開的，我只記得我上車坐在
    左後座位置，車禍發生後我就不醒人事了云云。惟查：（一）前揭事實，業據證
    人甲○○證述明確。（二）負責現場處理之警員陳春成、郭水靜，在檢察官八十
    九年十一月十四日再度前往勘驗現場時，向檢察官陳稱：當時有問丙○○與甲○
    ○何人開車，丙○○二次都舉手承認駕駛等語，此有前開勘驗筆錄附相驗卷可證
    。衡情一般人在事故剛發生時，因顧慮最少，所陳述之真實性較高。被告既然已
    經在警員處理時坦承駕駛之事實，應可採信被告確為駕駛。（三）證人坤田汽車
    修理廠老闆娘邱美麗在警訊中及檢察官訊問中均證稱：聽到碰撞聲後出來查看，
    看到只有駕駛座車門打開，丙○○倒在路邊，第一次沒有看到甲○○，第二次看
    到甲○○在駕駛座上休息，警察來時丙○○有逃跑，是經過街坊鄰居圍捕才抓到
    的等語。衡情若非被告心虛理虧，何須逃跑藏匿？（四）依據檢察官八十九年十
    一月十四日勘驗現場筆錄及現場照片顯示被告等人駕駛之車輛，撞擊點在左後車
    門，車身左後面凹陷縮減，左後車門卡死，只有駕駛座車門打開。而證人邱美麗
    證稱車禍發生後只有駕駛座車門打開，證人甲○○坐在駕駛座上，已如前述。而
    如果被告辯稱當時坐在左後座可信，則左後車門既已卡死，駕駛座上又有人，則
    被告是如何跨出車門？再者，本案撞擊點在左後車門，而後座之被害人王淑慧受
    創死亡，若被告坐在左後座，直接遭受撞擊，又如何能夠倖存？（五）被告因本
    件車禍，其腦部、左臉、右腳趾、右耳受創，住院五天後出院，有中國醫藥學院
    附設北港醫院八十九年十二月六日八九院醫字第一０七號函附之病歷證明可證。
    而到場處理之警員劉權賢在檢察官訊問中，已結證丙○○車禍發生後是赤腳狀態
    ，並與被告現場被拍攝照片相符。而衡情駕駛人遇緊急狀況猛踩煞車之結果，可
    能使右腳指受傷，而被告之症狀與此相符。而被告左臉及腦部受傷，與駕駛人衝
    撞左邊車門之情狀相符。（六）被告在車禍發生後，警察前來處理時，當場打電
    話，並且與警員談話，此皆有彩色列印照片附相驗卷可資證明，被告辯稱車禍發
    生後不醒人事云云，與事實顯不相符。（七）駕駛座門壓條上流血跡採樣送驗確
    定為證人甲○○所有，有內政部警政署刑事警察局八十九年九月八日（八九）刑
    醫字第一一七六七七號鑑驗書附相驗卷可稽。而證人甲○○在偵查中證稱是車禍
    後失去知覺二、三分鐘，醒來想要出去所以換到駕駛座休息，應該是嘴巴流血滴
    到壓條上等語。核與證人邱美麗證稱第一次沒看到甲○○，第二次才看到甲○○
    等語相符。而證人甲○○因本件車禍，使左腰、嘴巴受傷，傷勢並非嚴重，當晚
    求診後敷藥離去。有財團法人天主教若瑟醫院八十九年十二月二十二日八九若瑟
    事字第一二二０號附病歷證明附相驗卷可證。顯見該血跡確是證人甲○○換位置
    後流血滴落。而證人甲○○之傷勢較被告丙○○輕微，堪信證人甲○○較被告丙
    ○○離撞擊點更遠，並非真正駕駛者。（八）綜上所述，堪信被告丙○○為真正
    駕駛肇禍者。
二、按汽車行車速度，應依標誌之規定，無標誌者，在郊外道路時速不得超過六○公
    里。又汽車超車及讓車時，應依前行車減速靠邊或以手勢或亮右方向燈表示允讓
    後，後行車始得超越。道路交通安全規則第九十三條第一項第一款、及第一百零
    一條第五款分別定有明文。被告在郊區道路貿然以時速一百公里速度行進，又未
    依正常程序超車，以致發生車禍，業據證人甲○○結證屬實，並有現場照片三十
    三張，及道路交通事故調查報告表附相驗卷可資佐證。被害人王淑慧因本件車禍
    不治死亡，有彰化基督教醫院法醫參考病歷摘要、復據檢察官督同法醫師相驗無
    訛，並填具相驗屍體證明書、驗斷書及勘驗筆錄等各乙份附相驗卷宗可證。而被
    告之過失行為與被害人之死亡間，顯有相當因果關係。被告駕駛行為有所疏失，
    事證明確，犯行已可認定。
三、核被告所為，係犯刑法第二百七十六條第一項過失致死罪。爰審酌被告並無前科
    ，素行尚稱良好，惟犯後拒不與被害家屬和解，毫無悔意，犯後態度不佳；在不
    熟悉他人車子性能之情形下，竟以時速一百公里高速駕駛，猛打方向盤導致本件
    車禍，過失程度重大等一切情狀，量處如主文所示之刑。
據上論斷，應依刑事訴訟法第二百九十九條第一項前段，刑法第二百七十六條第一項
，罰金罰鍰提高標準條例第一條前段，判決如主文。
本案經檢察官施添寶到庭執行職務。
中      華      民      國      九十      年     三      月    二十三   日
                                     臺灣雲林地方法院刑事第一庭
                                         審判長法官  康  樹  正
                                               法官  侯  廷  昌
                                               法官  葉  明  松
右正本證明與原本無異。
如不服本判決，應於判決送達後十日內向本院提出上訴狀( 應附繕本 )。
                                             書記官  陳  善  永
中      華      民      國      九十      年     三      月    二十三   日
刑法第二百七十六條
一、因過失致人於死者，處二年以下有期徒刑、拘役或二千元以下罰金。
二、從事業務之人，因業務上之過失犯前項之罪者，處五年以下有期徒刑或拘役，得
    併科三千元以下罰金。


司法院資訊處製作；財團法人民間司法改革基金會備份。
